臺灣高等法院民事裁定　　　　　　　　 100年度家抗字第80號
抗　告　人　周液濱
相　對　人　周秋子
上列抗告人因周雅玲受監護宣告事件，對於中華民國100年1月31
日臺灣臺北地方法院99年度監宣字第243號及99年度監宣字第296
號所為裁定，提起抗告，本院裁定如下：
    主  文
原裁定主文第二項關於選定周秋子（女、民國○○年○月○日生、身
分證統一編號：Ｚ000000000號）為受輔助宣告之人周雅玲之共同
輔助人部分廢棄。
抗告費用由相對人負擔。
    理  由
一、按對於因精神障礙或其他心智缺陷，致其為意思表示或受意
    思表示，或辨識其意思表示效果之能力，顯有不足者，法院
    得因本人、配偶、四親等內之親屬、最近一年有同居事實之
    其他親屬、檢察官、主管機關或社會福利機構之聲請，為輔
    助之宣告。受輔助宣告之人，應置輔助人。法院為輔助之宣
    告時，應依職權就配偶、四親等內之親屬、最近一年有同居
    事實之其他親屬、主管機關、社會福利機構或其他適當之人
    選定一人或數人為輔助人。法院為前項選定及指定前，得命
    主管機關或社會福利機構進行訪視，提出調查報告及建議。
    輔助之聲請人或利害關係人亦得提出相關資料或證據，供法
    院斟酌。法院選定輔助人時，應依受輔助宣告之人之最佳利
    益，優先考量受輔助宣告之人之意見，審酌一切情狀，並注
    意下列事項：受輔助宣告之人之身心狀態與生活及財產狀況
    、受輔助宣告之人與其配偶、子女或其他共同生活之人間之
    情感狀況、輔助人之職業、經歷、意見及其與受輔助宣告之
    人之利害關係等。民法第15條之1、第1113條之1第1項、第2
    項準用第1111條及第1111條之 1分別定有明文。次按，法院
    對於監護之聲請，認為未達民法第14條第 1項之程度，而有
    輔助宣告之原因者，得依聲請或依職權以裁定為輔助之宣告
    ，民法第14條第3項、民事訴訟法第624條之3第1項亦定有明
    文。
二、本件相對人及周文華於原法院分別聲請對周雅玲為監護宣告
    ，經原法院調查結果以周雅玲經鑑定結果為中度精神分裂症
    患者，認知功能已輕微退化，對於短期記憶力亦退化，其大
    腦神經系統及認知功能已因疾病慢性化而受損，應無再改善
    之可能，其精神疾病致其處理自身財產能力顯有不足，為意
    思表示或受意思表示，或辨識其所為意思表示效果之能力顯
    有不足等情，認周雅玲雖其精神障礙或其他心智缺陷，未達
    不能為意思表示或受意思表示，或不能辨識其意思表示之效
    果之程度，而應受監護宣告之程度，惟其辨識能力顯有不足
    ，有受輔助之必要，經相對人及周文華分別變更聲請宣告周
    雅玲為受輔助宣告之人（見原法院99年監宣字第 296號卷第
    11頁、第 243號卷第26頁），原法院因而裁定為輔助之宣告
    ，並選定相對人、抗告人及周文華為周雅玲之共同輔助人。
三、抗告人抗告意旨略以：抗告人與相對人就受輔助宣告人周雅
    玲之照護意見不同，無法溝通；且相對人扣留母親周徐蜜健
    保卡延誤就醫，不按醫師處方用藥，如由相對人任周雅玲之
    共同輔助人，日後也會發生同樣的問題，又相對人並無工作
    能力及經濟基礎，實際上照顧受輔助宣告人者為外籍看護，
    相對人個性上無耐性，絕對無法長期照顧周雅玲。原裁定選
    定相對人為共同輔助人，不符合受輔助宣告人之最佳利益，
    爰請求廢棄等語。
四、查抗告人周液濱及其弟周文華為受輔助宣告人周雅玲之兄弟
    ，均有正當工作收入及穩定家庭，兩人均住周雅玲家附近，
    可就近隨時探望，目前周雅玲每月外籍看護費用由周文華收
    取房租支付，有原法院另案委請新北市政府社會局之訪視調
    查報告在卷可稽（原法院100年度家抗字第8號卷第70至71頁
    ），堪認上開二人均足任周雅玲之輔助人。又相對人雖與受
    輔助宣告人同住，惟按依民法第15條之 2規定，受輔助宣告
    之人並不因輔助宣告而喪失行為能力，僅於其為該條第 1項
    各款列舉之行為時，如訴訟行為、處分重要財產、行使或拋
    棄繼承權、為消費借貸、保證、贈與或信託等行為時，應經
    輔助人同意；且純獲法律上利益，或依其年齡及身分、日常
    生活所必需者，均不在此限。故輔助人並不以與受輔助宣告
    人同住或有無照養療護之事實為必要。且依100年2月22日原
    法院另案委託新北市政府社會局之訪視調查報告所載（見原
    法院100年度家抗字第8號卷第70至71頁），抗告人及相對人
    間前因母親周徐蜜存款遭挪用及聲請通常保護令事件，屢生
    齟齬及摩擦，如命其等為周雅玲之共同輔助人，恐因家事糾
    紛而互相掣肘，不符受輔助宣告人之利益。且依案外人即兩
    造八妹周秀玲於民國（下同）99年12月16日臺北市政府社會
    局訪查報告中陳稱：「案五姐（即相對人周秋子）本身也有
    些精神狀況，在案妹（即周秀玲）、案兄（即周液濱）、案
    弟（即周文華）的堅持下曾去住過市立療養院（目前的聯合
    醫院松德院區）......這些年來工作也都不長久，不曾持續
    工作超過一年，總是和人吵架收場，或是說別人如何不對，
    有時會去鄰居家門口貼大字報、或是把摩托車推倒，還曾無
    緣無故對路人潑水、故意敲地板來吵樓上鄰居等等」（見原
    法院99年度監宣字第 296號卷第25頁）；另案外人即兩造之
    二姐周寶秀於99年9月30日原法院99年度家護字第375號通常
    保護令事件審理中亦證稱：「因為聲請人（即相對人周秋子
    ） 6年前有住過療養院，住過一個月，出院後又入院，醫院
    時常追蹤，但聲請人不願吃藥，我們要求她吃藥，她也不願
    意，看到我們就躲」等語（見原法院100年度家抗字第8號卷
    第50頁）。案外人周秀玲及周寶秀同為抗告人及相對人之姐
    妹，衡情當無偏袒任何一方之理，其等既證稱相對人有精神
    狀況不佳之情形，抗告人主張相對人不適任受輔助宣告之人
    之輔助人，尚非無據。原法院未審及此，遽以相對人有與受
    輔助宣告人同住或照護之事實，而選定其為受輔助宣告人之
    共同輔助人，尚有未洽。抗告意旨指摘原裁定此部分不當，
    為有理由，應由本院予以部分廢棄，如主文第一項所示。
五、據上論結，本件抗告為有理由，爰裁定如主文。
中    華    民    國   100    年    6     月    28    日
                    民事第三庭
                        審判長法  官  林敬修
                              法  官  劉勝吉
                              法  官  張靜女
正本係照原本作成。
本裁定除以適用法規顯有錯誤為理由外，不得再抗告。如提起再
抗告，應於收受後10日內委任律師為代理人向本院提出再抗告狀
。並繳納再抗告費新台幣１千元。
中    華    民    國   100    年    6     月    28    日
                              書記官  蕭麗珍